臺灣高等法院刑事裁定
111年度聲再字第231號
再審聲請人
即受判決人  甲○○




代  理  人  張義閏律師
            謝清昕律師
上列再審聲請人即受判決人因違反兒童及少年性剝削防制條例案
件，對於本院110年度上訴字第1670號，中華民國110年12月15日
第二審確定判決（第一審案號：臺灣桃園地方法院109年度訴字
第1168號；起訴案號：臺灣桃園地方檢察署109年度偵字第21786
號），聲請再審，本院裁定如下：
    主  文
再審之聲請及停止刑罰執行之聲請均駁回。
    理  由
一、按民國109年1月8日修正公布，同月10日施行之刑事訴訟法
    增訂第429條之2前段規定，聲請再審之案件，除顯無必要者
    外，應通知聲請人及其代理人到場，並聽取檢察官及受判決
    人之意見。本院已依法通知再審聲請人即受判決人甲○○（下
    稱聲請人）及其代理人到場，並聽取檢察官、聲請人及其代
    理人之意見（見本院卷第73至75頁），合先敘明。
二、聲請意旨略以：
  ㈠依證人即代號AD000-Z000000000之男子（91年8月生，真實姓
    名、年籍均詳卷，下稱A少年）於警詢及第一審審理時之證
    述，顯見同案被告黃○○係直接拍攝性交影片，並無徵得A少
    年及聲請人之同意，A少年亦無證述聲請人有何積極介入、
    加工手段，而詢問、請求或要求A少年同意，聲請人自難構
    成兒童及少年性剝削防制條例第36條第1項、第2項之罪。又
    依同案被告黃○○與聲請人之LINE對話紀錄，同案被告黃○○係
    稱「幫你拍照」，而非「幫你們拍照」，故對聲請人而言，
    至多僅能知悉同案被告黃○○會為自己拍照，其後性交過程前
    或過程中，聲請人從未詢問A少年是否拍攝或促其拍攝，實
    難認聲請人亦為加害人。
  ㈡又A少年所提刑事附帶民事訴訟起訴狀完全未提及聲請人對於
    同案被告黃○○欲拍攝性交畫面有所認識，且同案被告黃○○也
    與聲請人及A少年達成和解，更可證聲請人僅是單純被拍攝
    之人，而非加害人，該刑事附帶民事訴訟起訴狀及同案被告
    黃○○之和解書可證明聲請人為被害人而非加害人，足認聲請
    人應受無罪之判決。
　㈢聲請人年紀尚輕，於第一審已與A少年和解，原審未審酌此情
    宣告緩刑，自有不適用法則之違誤，且相較同案被告黃○○，
    聲請人之犯行較為輕微，同案被告黃○○經獲緩刑宣告，聲請
    人則遭判處有期徒刑1年6月，有違罪刑相當原則。
　㈣綜上所述，本案有刑事訴訟法第420條第1項第6款之再審事由
    ，請准開始再審，並准許先行裁定停止刑罰執行等語。
三、惟按104年2月4日修正公布，同年月6日生效施行之刑事訴訟
    法第420條第1項第6款、第3項分別修改增訂為：「有罪之判
    決確定後，因發現新事實或新證據，單獨或與先前之證據綜
    合判斷，足認受有罪判決之人應受無罪、免訴、免刑或輕於
    原判決所認罪名之判決者。為受判決人之利益，得聲請再審
    」、「所謂新事實或新證據，指判決確定前已存在或成立而
    未及調查斟酌，及判決確定後始存在或成立之事實、證據」
    ，故修正後所謂發現之新證據，不以該證據於事實審法院判
    決前業已存在為限，即判決確定後始存在或成立之事實、證
    據，亦無不可，且就證據本身可單獨或綜合判斷觀察，認為
    足以動搖原有罪之確定判決，而為受判決人無罪、免訴、免
    刑或輕於原判決所認罪名之判決者為限，得聲請再審，倘未
    具備上開要件，即不能據為聲請再審之原因，依上開規定，
    無論修法前後，於判決確定前已存在或成立，且經法院調查
    及斟酌之證據，均非該條款規定所謂之「新證據」，亦不能
    據為聲請再審之原因（最高法院104年度台抗字第331號裁定
    意旨參照）。再按「新修正的刑事訴訟法第420條第1項第6
    款，雖然規定：判決確定後，『因發現新事實、新證據，單
    獨或與先前之證據綜合判斷，足認受有罪判決之人應受無罪
    、免訴、免刑或輕於原判決所認罪名判決者』，得聲請再審
    ，學理上稱為確實性、明確性或顯著性要件。但從反面言，
    若聲請再審之人，所提出或主張的新事實、新證據方法或新
    證明方式，無論單獨或與其他先前卷存的證據資料，綜合觀
    察、判斷，無從在客觀上令人形成足以推翻原確定判決所確
    認的事實，或鬆動其事實認定的重要基礎，亦即於確定判決
    的結果根本不生影響，無所謂應受無罪、免訴、免刑或輕於
    原判決所認罪名的情形存在，自不能准許遽行開啟再審之門
    ，而破壞了判決的安定性」（最高法院104年度台抗字第661
    號裁定意旨參照）。
四、經查：
  ㈠原確定判決係憑聲請人之供述；證人即告訴人A少年、證人即
    同案被告黃○○之證述，佐以臺灣桃園地方法院109年聲搜字
    第752號搜索票、自願受搜索同意書、新北市政府警察局汐
    止分局搜索扣押筆錄、扣案之筆記本翻拍照片、聲請人手機
    照片、聲請人與同案被告黃○○間通訊軟體LINE對話紀錄翻拍
    照片、聲請人持用手機內Twitter帳號網頁內容翻拍照片、
    本院勘驗筆錄等證據，認定聲請人明知A少年為12歲以上未
    滿18歲之少年，並明知同案被告黃○○欲觀覽並拍攝其與A少
    年之性交行為，竟答應同案被告黃○○之邀請，於109年5月6
    日晚上8時許，在同案被告黃○○位在桃園市○○區○○街00號00
    樓住處內，未違反A少年之意願，由聲請人以生殖器插入A少
    年肛門內之方式，對A少年為性交行為1次，而供在旁之同案
    被告黃○○觀覽並持用其所有之行動電話附設相機模組拍攝該
    次性交行為之數位影片之電子訊號等事證明確，據此認聲請
    人所為係犯兒童及少年性剝削防制條例第35條第1項之以他
    法使少年為性交之行為以供人觀覽罪及同條例第36條第2項
    之以他法使少年被拍攝性交行為之電子訊號罪，復於理由欄
    內詳為說明聲請人及其辯護人所為本案是同案被告黃○○個人
    行為，聲請人與A少年並不認識，只是單純性交，同案被告
    黃○○是後面才拍攝，聲請人主觀上沒有犯意等辯解何以不可
    採，及所憑之依據與得心證之理由，是原確定判決所為論斷
    ，均有卷存證據資料可資覆按，參互判斷作為判決之基礎，
    核無任何憑空推論之情事，且所為論斷與經驗法則、論理法
    則均無違，更無理由欠備之違法情形。
  ㈡原確定判決參酌卷內所有證據資料等，相互勾稽，為綜合判
    斷，本於調查所得心證，認定聲請人明知A少年為12歲以上
    未滿18歲之少年，並明知同案被告黃○○欲觀覽並拍攝其與A
    少年之性交行為，竟答應同案被告黃○○之邀請，由聲請人未
    違反A少年之意願，以生殖器插入A少年肛門內之方式，對A
    少年為性交行為1次，而供在旁之同案被告黃○○觀覽並拍攝
    該次性交行為之數位影片之電子訊號，而認聲請人係犯兒童
    及少年性剝削防制條例第35條第1項之以他法使少年為性交
    之行為以供人觀覽罪及同條例第36條第2項之以他法使少年
    被拍攝性交行為之電子訊號罪，業已定其取捨並說明理由（
    見原確定判決第3至8頁），並就聲請人所為各項答辯，於判
    決理由中詳予指駁其不可採之理由、依據。而聲請人固執前
    詞作為聲請再審理由，惟以：
  ⒈觀諸聲請人所提刑事附帶民事訴訟起訴狀，係A少年以聲請人
    於109年1月5日於網路上散布與A少年之性交影帶，且事前未
    取得A少年同意，又A少年看診得知感染尖形濕疣，而對聲請
    人請求損害賠償，又所提臺灣桃園地方法院110年度審訴字
    第892號刑事判決，其上有記載該案被告黃○○就其所犯與A男
    （似指聲請人）、B男（似指A少年）及其等法定代理人達成
    和解，然上揭證據或僅係A少年擇定對聲請人請求損害賠償
    之事實及理由，或係同案被告黃○○就其犯行之和解情形，尚
    無從據此推認聲請人對於同案被告黃○○拍攝其與A少年之性
    交畫面乙事即不知情，況原確定判決已依據卷內證人黃○○、
    A少年之證述、聲請人與同案被告黃○○間LINE對話紀錄翻拍
    照片等事證，於理由欄詳予說明聲請人於前往同案被告黃○○
    住處前，對於同案被告黃○○欲觀覽並拍攝其與告訴人之性交
    行為乙節，已有所認識，且聲請人應共同被告黃○○之邀請，
    依約前往共同被告黃○○住處，欲與A少年發生性行為，以供
    共同被告黃○○觀覽並拍攝其等性交行為，而A少年在共同被
    告黃○○之要求下，與依約到場之聲請人發生性行為，顯見聲
    請人前開行為確有促使A少年與之為性交行為，並同意被拍
    攝其等性交行為之理由（見原確定判決第4至7頁），聲請意
    旨此部分所指，無非係對原確定判決認定事實之爭辯，或對
    原確定判決採證認事職權之行使，任意指摘，核與刑事訴訟
    法第420 條第1 項第6款所定「發現新事實或新證據」之要
    件不合，且不論單獨或與先前之證據綜合判斷，亦難動搖原
    確定判決所認定之事實，而使聲請人受無罪、免訴、免刑或
    輕於原確定判決所認罪名之判決。
　⒉至聲請意旨所指A少年之證述、同案被告黃○○與聲請人之LINE
    對話紀錄等，均為原確定判決確定前已存在且業已調查審酌
    之證據，顯非屬新證據，而與刑事訴訟法第420條第1項第6
    款、第3項之要件不符。　　
　⒊再聲請人雖提出和解筆錄及學生證影本，指稱原審未審酌此
    情宣告緩刑，自有不適用法則之違誤，且聲請人遭判處有期
    徒刑1年6月，有違罪刑相當原則乙節，然再審制度係為救濟
    確定判決認定事實錯誤而設，再審之聲請必須以刑事訴訟法
    第420條第1項第1款至第6款或第421條所定之情形，始得為
    之，聲請人上開既認原確定判決有不適用法則及有違罪刑相
    當原則，顯非指其認定事實錯誤，自無從依再審程序救濟。
五、綜上所述，本件再審之聲請，或係就原確定判決依法調查之
    結果，本於論理法則、經驗法則，取捨證據後所認定之事實
    ，並已經詳為說明審酌之事項再重為爭執其內容，或非針對
    原確定判決認定事實錯誤，是本件聲請核與刑事訴訟法第42
    0條第1項第6款所定再審之要件不相符，自無理由，應予駁
    回。又聲請人同時聲請停止刑罰之執行部分，因聲請再審並
    無停止刑罰執行之效力，且其聲請再審部分既經駁回，其停
    止執行之聲請部分亦應予駁回。
據上論斷，應依刑事訴訟法第434條第1項，裁定如主文。
中　　華　　民　　國　　111 　年　　5 　　月　　 30 　日
                  刑事第二十二庭審判長法　官  王美玲
                                      法　官  汪怡君
                                      法　官  葉韋廷
以上正本證明與原本無異。
如不服本裁定，應於收受送達後10日內向本院提出抗告狀。
                                      書記官  李逸翔
中　　華　　民　　國　　111 　年　　5 　　月　　31　　日